臺灣臺南地方法院新市簡易庭民事判決
                                    111年度新簡字第416號
原      告  台新國際商業銀行股份有限公司

法定代理人  尚瑞強  
訴訟代理人  高鈺雯  
被      告  李振和  

            李玟寬  

            李玟磁  


            李明修  

受告知人    李玟燕  

上列當事人間代位分割遺產事件，經本院於中華民國111年8月18
日言詞辯論終結，本院判決如下：
    主      文
被代位人李玟燕與被告等人應就被繼承人李陳寶桂所遺留如附表
一之不動產辦理繼承登記。
被告與被代位人李玟燕就被繼承人李陳寶桂所遺如附表一所示之
不動產准予分割，並按附表一「分割後應有部分」欄所示之比例
分割為分別共有。
訴訟費用新臺幣貳仟伍佰肆拾元，由原告、被告李振和、李玟寬
、李玟磁、李明修各負擔新臺幣伍佰零捌元。
    事實及理由
一、被告李振和、李明修經合法通知，未於言詞辯論期日到場，
    核無民事訴訟法第386條所列各款情形，應依原告之聲請，
    由其一造辯論而為判決。
二、本件原告起訴主張： 
　㈠被代位人李玟燕積欠原告消費款本金新臺幣（下同）231,481
    元及利息未清償。如附表一所示之不動產（下稱系爭遺產）
    原為被繼承人李陳寶桂所有，李陳寶桂死亡後，系爭不動產
    由其繼承人即李玟燕與被告公同共有。因系爭遺產未分割前
    ，屬全體繼承人公同共有，而各公同共有人迄今就系爭遺產
    未辦理繼承登記，亦無法達成分割之協議，顯然妨礙債權人
    即原告對債務人李玟燕財產之執行，原告為保全債權，爰依
    民法第242條、第1164條之規定，請求李玟燕與被告辦理系
    爭遺產繼承登記，並代位李玟燕訴請分割遺產。
　㈡聲明：如主文第1、2項所示。
三、被告方面：
　㈠被告李振和、李明修未於言詞辯論期日到場，亦未提出書狀
    作任何聲明或陳述。
　㈡被告李玟磁稱：原本希望系爭遺產全部登記為父親所有，但
    姊姊不同意，曾經申請調解仍無法達成共識，是系爭遺產迄
    今仍未辦繼承登記。對於原告請求將系爭遺產分割為分別共
    有，無意見。
　㈢被告李玟寬稱：對於原告主張將系爭遺產依各繼承人之應繼
    分5分之1為分割，無意見。但本件債務乃被告二姊積欠原告
    ，希望不要影響其他被告權利。
四、得心證之理由： 
　㈠按債務人怠於行使其權利時，債權人因保全債權，得以自己
    之名義，行使其權利，但專屬於債務人本身者，不在此限；
    前條債權人之權利，非於債務人負遲延責任時，不得行使，
    但專為保存債務人權利之行為，不在此限。民法第242條、
    第243條亦分別定有明文。　　　
　㈡本件原告主張其對於李玟燕具有金錢債權，前經強制執行迄
    未受償。因查知李玟燕為被繼承人李陳寶桂之繼承人，且被
    繼承人李陳寶桂遺有系爭遺產，惟全體繼承人迄未辦理繼承
    登記。李玟燕自身已無財產可供清償債務，對於被繼承人李
    陳寶桂之遺產又未積極處分或辦理遺產分割，以致原告無從
    對李玟燕公同共有之系爭遺產為強制執行，原告為保全債權
    ，代位李玟燕請求分割遺產乙節，業據提出與其所述相符之
    本院97年度執清字第70345號債權憑證、李陳寶桂繼承系統
    表、李陳寶桂除戶謄本、李玟燕與被告等人戶籍謄本及土地
    與建物登記第一類謄本等件在卷可稽，復為被告李玟磁、李
    玟寬所不爭執，並陳稱：確實尚未辦理繼承登記，媽媽留下
    來的房子，原本想登記給父親，但是姊姊不同意等語在卷。
    是其餘被告雖未於言詞辯論期日到場，亦未提出任何書狀或
    證據資料供本院審酌，本院綜合上開事證調查結果，堪信原
    告為李玟燕之債權人，及債務人李玟燕因繼承取得被繼承人
    李陳寶桂遺留之不動產，但全體繼承人迄未辦理繼承登記的
    事實無誤。本件原告為保全債權，對於非專屬於李玟燕之權
    利，代位李玟燕提起本件分割遺產之訴訟，核與上開規定相
    符。
　㈢次按繼承人有數人時，在分割遺產前，各繼承人對於遺產全
    部為公同共有；繼承人得隨時請求分割遺產，但法律另有規
    定或契約另有訂定者，不在此限。民法第1151條、第1164條
    分別定有明文。又分割遺產，性質上為處分行為，如係不動
    產，依民法第759條規定，其繼承人未辦妥繼承登記前，不
    得為之，且不動產之繼承登記，得由任何繼承人為全體繼承
    人申請為公同共有之登記，此觀土地法第73條第1項後段及
    土地登記規則第32條第1項規定甚明。
　㈣查系爭遺產原為被繼承人李陳寶桂所有，被繼承人李陳寶桂
    已於109年4月10日死亡，全體繼承人就系爭遺產迄未辦理繼
    承登記乙節，為兩造不爭執之事實，已如上述，復有土地登
    記謄本在卷可參。原告因李玟燕就繼承之系爭遺產迄今怠於
    行使權利，為代位李玟燕處理繼承之財產，請求李玟燕及被
    告應就被繼承人李陳寶桂所遺系爭遺產辦理繼承登記，於法
    即屬有據，應予准許。
　㈤又原告代位李玟燕請求分割系爭遺產，其主張之分割方法係
    依附表二應繼分比例欄之方法分割為李玟燕及被告等人分別
    共有。上開分割方法，未據到庭之被告為反對之意思，本院
    復斟酌系爭遺產之性質、經濟效用及全體繼承人利益等情狀
    ，並審酌原告請求分割之方法，僅依被告之應繼分比例分割
    為分別共有，無礙原財產之使用及現況，是其餘被告雖未到
    庭陳述，或提出書狀表示其他分割方法等一切情狀，認原告
    提出之分割方案，尚屬適當、公允，應屬可採。　　　　
　㈥綜上所述，本院審酌各繼承人之利益、意願，併共有物之性
    質、經濟效用、利用價值等情，認原告得代位李玟燕就系爭
    遺產辦理繼承登記後，就被繼承人李陳寶桂所遺如附表一之
    遺產，依附表一「分割後應有部分」欄所示之方法分割為分
    別共有為當。
五、末按因共有物分割、經界或其他性質上類似之事件涉訟，由
    敗訴當事人負擔訴訟費用顯失公平者，法院得酌量情形，命
    勝訴之當事人負擔其一部。又法院為終局判決時，應依職權
    為訴訟費用之裁判，為民事訴訟法第80條之1及第87條第1項
    定有明文。查本件原告之訴，僅原告支出第一審裁判費2,54
    0元外，被告則無其餘費用支出，是本件訴訟費用額確定為2
    ,540元。及本件代位分割遺產之訴，性質上與共有物分割類
    似，訴訟費用爰按被告及被代位人之應繼分比例，諭知各應
    負擔之訴訟費用如主文第三項。
六、據上論結，本件原告之訴為有理由，依民事訴訟法第436條
    第2項、第385條第1項前段、第80條之1、第87條第1項，判
    決如主文。　　
中　　華　　民　　國　　111 　年　　9 　　月　　30　　日
                  臺灣臺南地方法院新市簡易庭
　　　　　　　　　　　　　　　　　法  官　許蕙蘭
上為正本係照原本作成。
如不服本判決，應於送達後20日內，向本院提出上訴狀並表明上
訴理由，如於本判決宣示後送達前提起上訴者，應於判決送達後
廿日內補提上訴理由書（須附繕本）。如委任律師提起上訴者，
應一併繳納上訴審裁判費。
中　　華　　民　　國　　111 　年　　9 　　月　 30　　日
 　　　　　　 　　　　　　　　　　書記官  柯于婷
附表一
編號 遺產項目 面積 (平方公尺) 權利範圍 分割前之狀態 分割後應有部分 1 臺南市○○區○○段00地號土地 41.36平方公尺 全部 李玟燕與被告李振和、李玟寬、李玟磁、李明修等人公同共有全部。 李玟燕與被告李振和、李玟寬、李玟磁、李明修各分得應有部分5分之1。 2 臺南市○○區○○段00地號土地 47.56平方公尺 全部 同上 同上 3 臺南市○○區○○段00○號建物 107平方公尺 全部 同上 同上 
附表二
編號 繼承人 應繼分比例/訴訟費用負擔比例 1 李振和 5分之1 2 李玟寬 5分之1 3 李玟磁 5分之1 4 李明修 5分之1 5 李玟燕(由原告代位) 5分之1